臺灣臺南地方法院新市簡易庭民事簡易判決  
111年度新簡字第75號
原      告  陳詩柔  
被      告  戴芃榆  

上列當事人間請求確認本票債權不存在事件，經本院於民國111
年5月3日言詞辯論終結，判決如下：
    主      文
原告之訴駁回。
訴訟費用新臺幣1,000元由原告負擔。
    事實及理由
一、按確認法律關係之訴，非原告有即受確認判決之法律上利益
    者，不得提起之，民事訴訟法第247條第1項前段定有明文。
    又所謂即受確認判決之法律上利益，係指法律關係之存在與
    否不明確，原告主觀上認為其在法律上之地位有不安之狀態
    存在，且此種不安之狀態，能以確認判決將之除去者而言。
    本件被告執有以原告名義所簽發如附表所示之本票1紙（下
    稱系爭本票），並向本院聲請本票裁定強制執行，經本院以
    111年度司票字第18號裁定准予強制執行，嗣原告針對該本
    票裁定提起抗告，復經本院以111年度抗字第33號裁定駁回
    等情，業據本院依職權調取前揭卷宗核閱無訛。是系爭本票
    既已由被告持有並主張權利，原告又否認系爭本票之債權存
    在，則被告就系爭本票之債權是否存在，即影響原告之法律
    上地位，而上開不安之狀態，得以本件確認判決除去，是原
    告提起本件確認之訴，即有受確認判決之法律上利益，合先
    敘明。
二、原告起訴主張：
  ㈠被告持有以原告為發票人之系爭本票，向本院聲請本票裁定
    准予強制執行，惟系爭本票係因被告欲借款新臺幣（下同）
    5萬元予訴外人即被告之弟戴國益，供其投資虛擬貨幣，原
    告當時與戴國益是男女朋友關係，又因戴國益之帳戶不能使
    用，乃借用原告帳戶匯入上開借款，而被告為求心安，要求
    原告簽發本票作為保障，原告不疑有他，遂簽發系爭本票交
    予被告。上開借款係戴國益向被告所借，匯入原告帳戶之款
    項亦全數由戴國益取走，兩造間並無借貸關係存在，故系爭
    本票債權不存在，爰依非訟事件法第195條第1項規定提起本
    件訴訟。
  ㈡並聲明：確認被告持有以原告名義簽發之系爭本票，對原告
    之本票債權不存在。
三、被告則辯以：
  ㈠當時是因戴國益要幫忙朋友處理貸款，所以找被告借款5萬元
    ，該筆借款當時係以現金交付原告與戴國益二人，因被告不
    信任戴國益，故問原告是否同意為該筆借款保證人，原告同
    意後才簽發系爭本票，至於原告與戴國益如何使用該筆借款
    是原告與戴國益二人的事情，系爭本票簽發原因非如原告所
    述。
  ㈡並聲明：原告之訴駁回。
四、本院得心證之理由：
  ㈠本件原告主張被告持原告所簽發之系爭本票向本院聲請裁定
    准予強制執行，嗣原告針對該本票裁定提起抗告，經本院以
    111年度抗字第33號裁定駁回，有本院111年度司票字第18號
    裁定附卷可查（本院卷第17-18頁），復經本院依職權調取
    上開卷宗核閱屬實。原告另主張系爭本票之債權不存在，則
    為被告所否認，並以前揭情詞置辯。
  ㈡經查：
　⒈按在票據上簽名者，依票上所載文義負責，票據法第5條第1
    項定有明文。又當事人主張有利於己之事實者，就其事實有
    舉證之責任，民事訴訟法第277條前段定有明文。而本票乃
    文義證券及無因證券，本票上之權利義務，依票上所載文義
    定之，與其基礎之原因關係各自獨立。故本票上權利之行使
    ，不以其原因關係存在為前提。至票據債務人以自己與執票
    人間所存抗辯事由，對抗執票人，固為法之所許，惟應由票
    據債務人就此抗辯事由負舉證責任（最高法院82年度台上字
    第629號裁判要旨參照）。本件系爭本票為原告所簽發，並
    由原告交予被告收執等情，為兩造所不爭執，則執票人即被
    告就其基礎之原因關係確係有效存在自無需先負舉證責任，
    而應由票據債務人即原告就其抗辯事由負舉證之責任。
　⒉原告於本院審理中自陳：伊簽發系爭本票係因當時之男朋友
    戴國益向被告借款，被告要求伊簽發系爭本票作為保障，匯
    入伊帳戶之借款全數由戴國益取走等語（本院卷第38頁），
    可見系爭本票係由原告所簽發，用以擔保戴國益向被告之借
    款。縱原告本人與被告間無消費借貸關係存在，惟原告簽立
    系爭本票之原因關係，為擔保戴國益與被告間之上開借款債
    務，而原告復未能提出其他事證證明已清償系爭本票之債務
    ，或有何消滅系爭本票之債權事由存在，則原告主張兩造間
    就系爭本票無原因關係存在，請求確認系爭本票債權不存在
    ，即屬無據。
五、綜上，系爭本票由原告所簽發，用以擔保戴國益與被告間之
    借款債務，則原告簽發供擔保之系爭本票債權仍屬存在，原
    告即應負系爭本票之發票人責任。原告主張被告對其之本票
    債權不存在，自不足採。從而，原告請求確認被告持有以原
    告為發票人之系爭本票，對原告之票據債權不存在，為無理
    由，應予駁回。
六、本件事證已臻明確，兩造其餘主張、陳述及所提之證據暨攻
    擊防禦方法，核與判決結果不生影響，爰不逐一論述，併此
    敘明。
七、按訴訟費用，由敗訴之當事人負擔；法院為終局判決時，應
    依職權為訴訟費用之裁判，民事訴訟法第78條、第87條第1
    項分別定有明文。經核本件訴訟費用為1,000元（即第一審
    裁判費），應由敗訴之原告負擔，爰確定如主文第2項所示
    。
八、結論：本件原告之訴為無理由。爰依民事訴訟法第436條第2
    項、第78條、第87條第1項，判決如主文。
中　　華　　民　　國　　111 　年　　5 　　月　　23　　日
                    新市簡易庭  法  官  曾仁勇 
附表:
編號 發 票 日 票面金額 (新臺幣) 到期日 利息起算日 (即提示日) 票據號碼 01 108年10月11日 5萬元 未載 110年12月13日 CH246315 
以上正本係照原本作成。
如不服本判決，應於判決送達後20日內，向本院提出上訴狀並表
明上訴理由，如於本判決宣示後送達前提起上訴者，應於判決送
達後20日內補提上訴理由書（須附繕本）。
如委任律師提起上訴者，應一併繳納上訴審裁判費。
中　　華　　民　　國　　111 　年　　5 　　月　　23　　日
                                書記官  吳佩芬